【裁判字號】    95,台上,4378
【裁判日期】    950810
【裁判案由】    違反毒品危害防制條例
【裁判全文】
最高法院刑事判決            九十五年度台上字第四三七八號
    上  訴  人  甲○○
                        號16.
                乙○○
                        在押.
上列上訴人等因違反毒品危害防制條例案件，不服台灣高等法院
台南分院中華民國九十五年六月六日第二審更審判決（九十五年
度上重更(二)字第五九號，起訴案號：台灣嘉義地方法院檢察署九
十二年度偵字第七七五０、七七五一、七八三五、八０一九號，
九十三年度偵字第四八六、四八八、五九四號），提起上訴，本
院判決如下：
    主  文
原判決撤銷，發回台灣高等法院台南分院。
    理  由
本件原判決認定上訴人甲○○、乙○○明知海洛因業據行政院公
告列為毒品危害防制條例管制之第一級毒品，並屬懲治走私條例
公告管制物品項目及其數額表甲類第四款所規定之管制物品，不
得運輸、私運進口及持有之。竟分別為自己施用之便，各自基於
運輸第一級毒品海洛因及私運管制物品海洛因進口之犯意，先一
同於民國九十二年十一月十九日，由桃園中正國際機場搭機前往
香港，再由香港前往甲○○位於中國大陸廣東汕頭住處，之後甲
○○、乙○○分別出資人民幣二萬三千元、二萬元，由甲○○於
九十二年十一月二十四日，帶至中國大陸廣東省朝陽地區，分別
向姓名年籍不詳綽號「阿龍」之成年男子，各購買第一級毒品海
洛因各二塊，購回該些海洛因後，為順利將該些海洛因私運入境
，甲○○將其購得二塊海洛因以襪子包裝，藏放於其托運之行李
箱內，部分則摻入十支香菸，並同置於一包香菸盒內，隨身攜帶
；乙○○將購得之二塊海洛因以藥袋包裝，藏放於其皮衣外套口
袋內。隨後二人即同時與不知情之甲○○配偶蔡愛如，於同年十
一月二十七日上午九時三十分許，自香港同搭中華航空公司ＣＩ
一六二０號班機返回台灣，於同日上午十時五十分許，抵達桃園
縣大園鄉中正國際機場，而將前開管制進口之第一級毒品海洛因
運輸、私運入我國境內。嗣因內政部警政署航空警察局人員接獲
線報，於同日上午十一時五十分許，要求甲○○、乙○○二人前
往機場入境檢查室第十五號檢查檯辦理入境通關手續，財政部台
北關稅局人員朱青玟及航警局警員江錦輝等人於甲○○上衣口袋
內，查獲裝有十支摻有海洛因之香菸一包，於其托運之行李箱內
，查獲裝於襪子內毛重一五九公克之毒品海洛因二塊；於乙○○
上衣口袋內，查獲裝於藥袋毛重一五八公克之海洛因二塊（法務
部調查局鑑定時，將查獲海洛因四塊合併鑑定，合計淨重二八九
．０八公克，純度百分之八二．四一、純質淨重二三八．二三公
克），因而查獲上情等情。因而撤銷第一審關於上訴人二人部分
之判決，改判論處上訴人等運輸第一級毒品（乙○○累犯）罪刑
，固非無見。
惟查：(一)、已受請求之事項未予判決者，其判決當然違背法令，
刑事訴訟法第三百七十九條第十二款定有明文。原判決認定上訴
人甲○○於九十二年十一月二十七日運輸、走私進口第一級毒品
海洛因之犯行，檢察官起訴時，係認甲○○是基於運輸、走私進
口該毒品入境台灣供販賣之目的為之，除涉犯運輸第一級毒品及
私運管制物品進口罪外，並犯販賣第一級毒品罪，有檢察官起訴
書犯罪事實欄四及理由欄七之記載可稽。原判決就甲○○此部分
被訴販賣第一級毒品部分是否成立犯罪，未予論斷、判決，自有
已受請求之事項未予判決之違法。本院上次發回意旨就此已有指
明，原審仍未注意及之，顯有疏誤。(二)、犯運輸第一級毒品罪，
其供犯罪所用之物，均沒收之，如全部或一部不能沒收時，追徵
其價額或以其財產抵償之，毒品危害防制條例第十九條第一項定
有明文。原判決事實欄記載甲○○將其購得之二塊海洛因以襪子
包裝，藏放於其拖運之行李箱內，乙○○將其購得之二塊海洛因
以藥袋包裝，藏放於其皮衣外套口袋內，自香港搭飛機運輸、走
私返台等情。依此事實，上開襪子、行李箱及藥袋乃供運輸、走
私毒品犯罪所用之物，如分屬甲○○、乙○○所有，自應諭知沒
收，惟原審未調查、認定上開供犯罪所用之物是否分屬甲○○、
乙○○所有，又未說明不予沒收之理由，而僅沒收海洛因之外包
裝（紙），難謂無調查未盡及理由欠備之違誤。上訴意旨指摘原
判決違背法令，尚非全無理由，應認仍有發回更審之原因。又原
判決理由欄五不另為無罪諭知部分，基於審判不可分原則，應併
予發回。
據上論結，應依刑事訴訟法第三百九十七條、第四百零一條，判
決如主文。
中    華    民    國  九十五  年    八    月    十    日
                      最高法院刑事第九庭
                          審判長法官  賴  忠  星
                                法官  王  居  財
                                法官  林  開  任
                                法官  林  立  華
                                法官  吳  信  銘
      本件正本證明與原本無異
                                      書  記  官
中    華    民    國  九十五  年    八    月   十八   日
                                                      Ｅ


司法院資訊處製作；財團法人民間司法改革基金會備份。
